【裁判字號】    95,台上,6329
【裁判日期】    951116
【裁判案由】    偽造有價證券
【裁判全文】
最高法院刑事判決            九十五年度台上字第六三二九號
上  訴  人
即 自訴 人  谷峰化學工業股份有限公司
代  表  人  程海濱
上  訴  人
即 自訴 人  甲○○
共      同
自訴代理人  葉忠雄律師
上  訴  人
即  被  告  乙○○
選任辯護人  陳煥生律師
上列上訴人等因自訴被告偽造有價證券案件，不服台灣高等法院
中華民國九十四年十月十三日第二審更審判決（九十三年度上更
(一)字第六八三號，自訴案號：台灣台北地方法院八十八年度自字
第五一八、五二五號），提起上訴，本院判決如下：
    主  文
原判決撤銷，發回台灣高等法院。
    理  由
本件原判決撤銷第一審關於諭知被告乙○○部分無罪之判決，改
判論處被告連續意圖供行使之用，而偽造有價證券罪刑，固非無
見。
惟查：(一)、自訴案件，自訴人就實質上或裁判上一罪之事實自訴
一部分者，依刑事訴訟法第三百四十三條準用同法第二百六十七
條之規定，其效力及於全部，未經自訴部分與已提起自訴部分，
屬同一案件，基於審判不可分之原則，法院自得就全部事實加以
審判。又數不同之自訴人，對相同被告之同一案件先後提起自訴
時，即屬數訴之各別訴訟關係，每一訴均應分別加以審判，並於
判決內逐一記載每一訴之主文與理由，使各該訴訟關係皆歸於消
滅；倘最先提起自訴而先繫屬於第一審法院之案件，經審理結果
，應為有罪科刑或免刑之判決，因其效力及於全部，且尚未判決
確定，則後提起自訴而繫屬在後之訴，即應依刑事訴訟法第三百
四十三條準用同法第三百零三條第二款之規定，為不受理之諭知
，不得以所謂合併審判之方式，就各該數訴，為同一實體之判決
。本件原判決認定被告係甡元實業股份有限公司（下稱甡元公司
）之負責人，民國八十三年上半年間，因防止廠商削價競爭，被
告即於八十三年六月一日，召集甲○○為股東之頂興實業股份有
限公司（下稱頂興公司）、弘宜化工股份有限公司（下稱弘宜公
司）、皇竣化工股份有限公司（下稱皇竣公司）、谷峰化學工業
股份有限公司（下稱谷峰公司）及豐祥公司等五家生石灰生產業
者，約定聯合提高生石灰之售價，並由各公司預定之生產銷售額
簽發未具發票日之支票交與乙○○保管以為擔保。谷峰公司即於
同年六月間，依約簽發如原判決附表（下稱附表）一所示，每張
面額新台幣（下同）九十萬元，合計共四百五十萬元之支票五紙
予被告，甲○○亦於同時簽發附表二所示，每張面額二百八十七
萬五千元，合計共五百七十五萬元之支票二紙予被告。嗣因聯合
抬高售價之約定行為違反公平交易法之規定，且為下游鋼鐵廠商
檢舉致無法有效履行，依法被告應將上開支票退還，詎被告竟因
互相之購石灰生意糾紛意圖為自己不法之所有，於八十五年八月
二十日起，基於概括犯意，將上開附表一、二所示之支票侵占入
己，意圖供行使之用並基於概括之犯意，連續多次，於附表一、
二所示之發票日欄，未經上開五家公司同意，在上開七紙支票上
填載發票日偽造該等支票，並向附表一、二所示支票付款人世華
聯合商業銀行位於台北市○○路○段二七七號營業處所及第一商
業銀行桃園分行位於桃園市營業處所行使提示付款，附表一所示
之支票兌現，而附表二所示之支票二紙，因該帳戶無存款致未能
兌現，乙○○復於八十六年六月間，持上開附表二所示之支票二
紙，向台灣板橋地方法院簡易庭行使提起民事訴訟，請求給付票
款等情。惟查本件谷峰公司、甲○○分別向第一審法院提起自訴
，分別主張被告拒不返還渠等分別簽發如附表一、二之支票，且
擅自填寫發票日期提示等情，有自訴狀可憑；原判決既認定被告
係基於概括犯意，將上開附表一、二所示之支票侵占入己，並意
圖供行使之用連續多次，未經上開五家公司同意，在上開七紙支
票上填載發票日偽造該等支票提示請求付款，似認甲○○、谷峰
公司提起之自訴，均屬同一案件，則原判決對於後繫屬於第一審
法院之自訴案件，為何未先從程序上為不受理之諭知，而仍得為
實體判決，並未敘明理由，即有判決不備理由之違誤。(二)、又按
刑法第五十九條之酌減其刑，必須犯罪另有特殊之原因與環境等
情狀，在客觀上足以引起一般之同情，認為確可憫恕，且即予宣
告法定最低度之刑，猶嫌過重者，始有其適用。原判決復以被告
係因互相之購石灰生意糾紛而起意侵占及偽造附表一、二之支票
，理由欄並論敘被告和自訴人另有購石灰之生意糾紛而犯罪，有
被告提出之出貨明細表、統一發票、發貨單等可憑，因認被告犯
罪情狀顯可憫恕，而依刑法第五十九條之規定減輕其刑。然查被
告與自訴人間另購石灰之生意糾紛究係何指？渠等間之糾紛係何
方欠何方債務？金額為何？與被告不法所有之意圖以及其主觀上
認知有無權限填載附表支票之發票日有無關連，如何致客觀上足
以引起一般之同情，認為確可憫恕，科以法定最低刑，仍嫌過重
，原判決俱未明白審認，除致其理由論述亦失所附麗外，兼有判
決不備理由之違誤。(三)、被告於原審否認有所謂「聯營」行為，
並辯稱自訴人所提出之價格每次都不一樣，出貨單是否符合比例
亦不實在，證人方財發亦證述沒有聯營等情，上開為有利被告之
辯解，如何不足採信，原判決未說明理由，亦有違失。以上或為
上訴意旨所指摘，或為本院得依職權調查之事項，應認原判決仍
有撤銷發回更審之原因。
據上論結，應依刑事訴訟法第三百九十七條、第四百零一條，判
決如主文。
中    華    民    國  九十五  年  十一    月   十六   日
                      最高法院刑事第七庭
                          審判長法官  呂  潮  澤
                                法官  吳  昆  仁
                                法官  孫  增  同
                                法官  趙  文  淵
                                法官  洪  文  章
      本件正本證明與原本無異
                                      書  記  官
中    華    民    國  九十五  年  十一    月  二十三  日
                                                      Ｋ


司法院資訊處製作；財團法人民間司法改革基金會備份。
